臺灣臺中地方法院刑事判決　　　　　　　 96年度易字第232號
公　訴　人　臺灣臺中地方法院檢察署檢察官
被　　　告　甲○○
　　　　　　　　　　國民
上列被告因詐欺案件，經檢察官提起公訴（九十五年度偵字第四
三九六號），被告在本院準備程序進行中就被訴事實為有罪之陳
述，本院合議庭裁定由受命法官獨任依簡式審判程序，判決如下
：
    主  文
甲○○共同連續犯詐欺取財罪，處有期徒刑拾月。扣案之NOKIA
手機貳支、收據壹張均沒收。
    事  實
一、甲○○與綽號「阿哲」之真實姓名年籍不詳之成年男子，明
    知並無車輛可供出售，且本即無意買賣車輛之意，竟共同基
    於意圖為自己不法所有之概括犯意聯絡，於民國95年1月初
    某日，由「阿哲」以「hoya_00000000」帳號，在奇摩網站
    上刊登虛偽賣車廣告，佯以有奧迪AUDI廠牌A4型轎車一部為
    事故車，願以新臺幣（下同）50萬元低價出售，適乙○○於
    同月5日瀏灠該廣告網頁，以行動電話0000000000號與該綽
    號「阿哲」之男子持用之0000000000號聯繫，該男子並自稱
    「許信哲」，並對乙○○以佯稱以買賣契約須經「李志高」
    會計師作帳為條件之詐術，要求乙○○須先交付訂金3萬元
    ，並郵寄「李志高」之存款簿、印鑑章、提款卡予乙○○，
    供乙○○配合匯款118萬元至「李志高」會計師之帳戶內作
    帳使用，使乙○○因而陷於錯誤，不知該綽號「阿哲」之男
    子等人所提供之「李志高」銀行帳戶有設定語音轉帳服務，
    而接續於同月8日20時59分許，依該綽號「阿哲」男子指示
    ，操作臺灣銀行自動櫃員機匯款3萬元至「000-00000000**6
    」不詳帳戶，作為訂金之用，再於同月12日12時20分許依約
    先後將68萬元、50萬元匯入綽號「阿哲」男子等人指定之「
    李志高」在玉山銀行東三重分行開設之0000000000000 帳戶
    ，乙○○於匯入第一筆68萬元後，旋再將之匯回自己在彰化
    商業銀行前鎮分行開立之帳號第00000000000000號帳戶，致
    未得逞，惟另筆50萬元款項，經乙○○匯入上開李志高帳戶
    後，旋即遭綽號「阿哲」男子等人利用語音跨行轉帳方式，
    將該筆50萬元匯款轉匯入台新國際商業銀行（下稱台新銀行
    ）三重分行帳號第00000000000000號「李志高」帳戶內，旋
    於同日12時35分許遭提領殆盡，該綽號「阿哲」之男子等人
    ，隨即避不見面，乙○○始悉受騙。乙○○不甘受騙，遂上
    網搜尋，發現甲○○與「阿哲」食髓知味，仍承上開犯意，
    用相同帳號手法，刊登網頁賣車廣告，佯稱欲出售凌志Lexu
    s廠牌RX330型轎車一部，連續對不特定人施用詐術，經乙○
    ○再度以電話聯絡，假意購車，約定於同年2月12日12時30
    分許在臺中市○○路○段上之麥當勞當面收取訂金，旋由「
    阿哲」以電話與甲○○所有之NOKIA手機聯繫，並託人交付
    蓋有不詳印文之收據1紙予甲○○，推由甲○○攜帶到場欲
    向乙○○詐取訂金，於交付收據時，遭乙○○質疑收據並非
    車行所開，百口莫辯，當場將甲○○扭送警局，致未得逞，
    並扣得甲○○所持用之NOKIA手機2支（其中1支為零碼機）
    、收據1張等物。
二、案經臺中市政府警察局第三分局報請臺灣臺中地方法院檢察
    署檢察官偵查起訴，本院改依簡式審判程序審理。
    理  由
壹、程序方面：
一、按除被告所犯為死刑、無期徒刑、最輕本刑為三年以上有期
    徒刑之罪或高等法院管轄第一審案件者外，於法院行準備程
    序進行中，被告先就被訴事實為有罪之陳述時，審判長得告
    知被告簡式審判程序之旨，並聽取當事人、代理人、辯護人
    及輔佐人之意見後，裁定進行簡式審判程序；且受命法官行
    準備程序，與法院或審判長有同一之權限；又簡式審判程序
    之證據調查，不受刑事訴訟法第一百五十九條第一項、第一
    百六十一條之二、第一百六十一條之三、第一百六十三條之
    一及第一百六十四條至第一百七十條規定之限制，刑事訴訟
    法第二百七十三條之一第一項、第二百七十九條第二項前段
    、第二百七十三條之二分別定有明文。
二、查本件被告甲○○所犯為死刑、無期徒刑、最輕本刑為三年
    以上有期徒刑以外之罪，且非高等法院管轄第一審之案件，
    經本院合議庭裁定由受命法官行準備程序時，被告就被訴事
    實為有罪之陳述後，復經本院合議庭裁定由受命法官獨任行
    簡式審判程序，是其證據之調查，自不受刑事訴訟法第一百
    五十九條第一項、第一百六十一條之二、第一百六十一條之
    三、第一百六十三條之一及第一百六十四條至第一百七十條
    規定之限制，合先敘明。
貳、實體方面：
一、認定犯罪事實所根據的證據及理由：
　(一)被告甲○○於本院審理時坦白承認確有與綽號「阿哲」之人
    利用網路佯稱拍賣汽車之詐術，欺騙被害人之事實，核與被
    害人乙○○於偵查及本院審理中證述情節相符，被告自白與
    事實相符，應堪採信。
  (二)有戶名「李志高」帳號0000-000-000000之玉山銀行存摺1本
    、I C卡1張、「李志高」印章1枚、奇摩拍賣汽車網頁、臺
    灣銀行自動櫃員機交易明細表、彰化銀行匯款回條、玉山銀
    行匯款回條各1紙、玉山銀行東三重分行95年6月13日玉山東
    重字第06060901號函附上開帳戶之交易明細表及電子銀行約
    定轉入帳號查詢資料1份、台新國際商業銀行台新作集字第
    9508352號函附帳號00000000000000號、戶名李志高開戶資
    料及95年1月1日起至95年5月31日之資金往來明細1份、台灣
    大哥大股份有限公司法大字第095011579號函附門號0000000
    000自95年1月5日至95年2月12日之雙向通聯紀錄1份、NOKIA
    手機2支扣案可佐。
　(三)本件事證明確，被告犯行洵堪認定。
二、論罪科刑的理由：
　(一)刑法於九十四年二月二日修正公布，於被告行為後之九十五
    年七月一日施行（下稱新法；修正前刑法下稱舊法）新法第
    二條第一項之規定，係規範行為後法律變更所生新舊法律比
    較適用之準據法，於新法施行後，應適用新法第二條第一項
    之規定為「從舊從輕」之比較。比較時應就罪刑有關之共犯
    、未遂犯、想像競合犯、牽連犯、連續犯、結合犯，以及累
    犯加重、自首減輕暨其他法定加減原因（如身分加減）與加
    減例等一切情形，綜其全部罪刑之結果而為比較。從刑附屬
    於主刑，除法律有特別規定者外，依主刑所適用之法律（最
    高法院95年度第8次刑事庭會議決議參照）。
    1、關於法定刑罰金部分：
       修正後刑法第三十三條第五款規定「罰金：新臺幣一千
       元以上，以百元計算之」，與修正前刑法第三十三條第
       五款規定「罰金：一（銀）元以上」相較，刑法分則中
       關於有罰金刑之規定者，於修正前最低度之法定刑係銀
       元一元即新臺幣三元，而於修正後則係新臺幣一千元，
       比較修正前後之規定，修正後之規定並未更有利於行為
       人。
    2、關於連續犯部分：
       本件被告行為後，刑法第五十六條連續犯之規定，業於
       九十四年二月二日修正公布刪除，並於九十五年七月一
       日起施行，則本件被告為詐欺取財之犯行後，新法業已
       刪除連續犯之規定，此刪除雖非犯罪構成要件之變更，
       但顯已影響行為人刑罰之法律效果，自屬法律有變更，
       依刑法第二條第一項之規定，比較新、舊法結果，以被
       告行為時法律即修正前刑法第五十六條論以連續犯較有
       利於被告（最高法院九十五年第八次刑事庭會議決議參
       照）。
    3、綜上所述，本件適用舊法對被告較為有利。
  (二)核被告上開所為，分別係犯刑法第三百三十九條第一項之詐
    欺取財罪及同條第三項、第一項之詐欺取財未遂罪。
  (三)被告與綽號「阿哲」之真實姓名年籍不詳之成年男子就上揭
    詐欺取財之犯行，彼此間具有犯意聯絡與行為分擔，為共同
    正犯。
  (四)被告先後多次之犯行，時間緊接，所犯係犯罪構成要件相同
    之罪，顯係基於概括犯意為之，為連續犯，應論以詐欺取財
    既遂罪並加重其刑。
  (五)爰審酌被告犯罪之動機、手段、迄尚未與被害人和解、被害
    人損失之程度、被告所得之利益及犯後坦承犯行等一切情狀
    ，量處如主文所示之刑。
  (六)另扣案之NOKIA手機2支、收據1張，均係被告與綽號「阿哲
    」男子所有，並供犯罪所用之物，應予沒收。至扣案之「李
    志高」玉山銀行存摺1本、IC卡1張、「李志高」印章1枚尚
    無證據足認為被告或綽號「阿哲」之男子所有，爰不為沒收
    之諭知，併此敘明。
參、適用法律依據：
  (一)刑事訴訟法第二百七十三條之一第一項、第二百九十九條第
    一項前段。
  (二)刑法第二條第一項前段、第二十八條、第三百三十九條第一
    項。
  (三)修正前刑法第五十六條、第三十八條第一項第二款。
  (四)刑法施行法第一條之一。
本案經檢察官郭明嵐到庭執行職務。
 中　　華　　民　　國　　96　　年　　6　　月　　7　　日
                刑事第七庭  法　官　郭德進
以上正本證明與原本無異。
如不服本判決，應於判決送達後十日內，向本院提出上訴狀。
　　　　　　　　　　　　　　書記官　陳惠玲
 中　　華　　民　　國　　96　　年　　6　　月　　7　　日
附錄本判決論罪科刑法條：
刑法第339條第1項、第3項
（普通詐欺罪）
意圖為自己或第三人不法之所有，以詐術使人將本人或第三人之
物交付者，處5年以下有期徒刑、拘役或科或併科1千元以下罰金
。
以前項方法得財產上不法之利益或使第三人得之者，亦同。
前二項之未遂犯罰之。
